【裁判字號】    89,易,3131
【裁判日期】    900131
【裁判案由】    竊盜
【裁判全文】
臺灣板橋地方法院刑事判決                        八十九年度易字第三一三一號
    公  訴  人  臺灣板橋地方法院檢察署檢察官
    被      告  乙○○
右列被告因竊盜案件，經檢察官提起公訴（八十八年度偵字第二四○四四號），本院
判決如左：
    主  文
乙○○無罪。
    理  由
一、公訴意旨略以：被告乙○○意圖為自己不法之所有，於民國八十八年十月六日上
    午九時許，在臺北縣新莊市○○路五三一巷八號前，持自備之鑰匙，竊取屬正旺
    金屬工業有限公司（下簡稱正旺公司）所有車號ＭＤＳ－四六一號重型機車乙部
    ，得手後供己騎用。嗣於同年月二十八日下午二時許，乙○○騎乘上開機車，後
    載不知情之甲○○，行經臺北縣新莊市○○路與中原路口，為警查獲，並起出鑰
    匙一支。因認被告涉犯刑法第三百二十條第一項之竊盜罪嫌。
二、按犯罪事實應依證據認定之，無證據不得推定其犯罪事實；又不能證明被告犯罪
    者，應諭知無罪之判決，刑事訴訟法第一百五十四條、第三百零一條第一項分別
    定有明文。再按認定被告有罪之事實，應憑證據，如未能發現相當之證據，或證
    據不足以證明，自不能以推測或擬制之方法，以為裁判之基礎；且認定事實所憑
    之證據，其為訴訟上之證明，須達於通常一般人均不致有懷疑，而得確信其為事
    實之程度者，始得據為有罪之認定，倘其證明尚未達到此一程度，而有合理之懷
    疑存在時，尚難為有罪之認定基礎；苟積極證據不足以為不利於被告事實之認定
    ，即應為有利被告之認定，更不必有何有利之證據，最高法院三十年上字第八一
    六號、四十年台上字第八六號、七十六年台上字第四九八六號判例分別揭有上旨
    ，足資參酌。
三、訊據被告乙○○固坦承於右揭時間，騎乘上述機車行經臺北縣新莊市○○路與中
    原路口，為警查獲等情不諱，惟堅詞否認有何竊盜之犯行，並辯稱：因菲律賓籍
    友人ＭＡＮＯＬＯ沒錢可坐計程車，向伊借款新台幣（下同）二、三千元，並將
    該機車典當予伊使用，ＭＡＮＯＬＯ已被遣送出境等語。而公訴人認被告涉犯前
    揭罪嫌，無非係以正旺公司負責人丙○○○之證詞及贓物領據、車輛竊盜、車牌
    失竊資料個別查詢報表－查詢車輛認可資料各乙紙為其主要論據。
四、經查：
  (一)被告對於取得該部機車，係肇因ＭＡＮＯＬＯ借錢而予暫押等情，於警偵訊及本
    院審理中始終供述如一（詳偵查卷宗第四頁反面、第二二頁反面、本院九十年一
    月十六日審判筆錄），並無為求脫罪而反覆其詞之情，並核與證人甲○○於本院
    調查中具結證述：因菲律賓籍人ＭＡＮＯＬＯ向乙○○向三千元，才將該機車借
    予乙○○使用，ＭＡＮＯＬＯ現已被遣送出境等情相符（詳本院八十九年九月二
    十六日訊問筆錄），再臺灣省境內確有名為ＭＡＮＯＬＯ之菲律賓籍人士乙節，
    業經本院函查屬實，並有內政部警政署入出境管理局八十九年九月二十二日（八
    九）境昌字第六六一○九號函、內政部警政署八十九年九月二十日（八九）警署
    資字第一七九四九三號書函及臺北縣警察局八十九年九月十八日北警外字第一四
    二五七號函各乙紙附卷可憑，益徵被告指述係ＭＡＮＯＬＯ交付該部機車，顯非
    空穴來風虛構之詞。
  (二)再證人丙○○○固於警訊及本院調查中證述：前開機車係正旺公司所有，於八十
    八年十月六日上午九時許，在臺北縣新莊市○○路五三一巷八號失竊等語綦詳（
    詳偵查卷宗第七頁、本院八十九年九月二十六日訊問筆錄），並有臺北縣警察局
    贓物認領保管單及車輛竊盜、車牌失竊資料個別查詢報表－查詢車輛認可資料各
    乙紙附卷可稽，執此固足以認定確有機車失竊之情事，然尚無從資為即係被告竊
    取上開機車之証據甚明。
  (三)至因被告無法提供ＭＡＮＯＬＯ之姓，致本院無法傳訊ＭＡＮＯＬＯ加以查證該
    機車之來源為何，惟在社會生活經驗上，持得贓物之合理原因非一，猶不能單以
    被害人之指述，即遽認被告即有竊盜之犯行，而對其取得機車之原因與過程均恝
    置不論。此外，復查無其他具體事證足資證明被告涉有公訴人所指之竊盜犯行，
    應屬不能證明被告犯罪，本院自應為其無罪之諭知。
據上論結，應依刑事訴訟法第三百零一條，判決如主文。
本案經檢察官謝岳龍到庭執行職務。
中    華    民    國      九十        年      一      月      三十一    日
                                      臺灣板橋地方法院刑事第四庭
                                          法  官  游  秀  雯
右正本證明與原本無異。
如不服本判決，應於判決送達後十日內，向本院提出上訴狀。
                                          書記官  陳  怡  真
中    華    民    國      九十        年      二      月      二        日


司法院資訊處製作；財團法人民間司法改革基金會備份。
